【裁判字號】    99,交聲,1398
【裁判日期】    990607
【裁判案由】    聲明異議
【裁判全文】
臺灣臺中地方法院交通事件裁定        99年度交聲字第1398號
原處分機關  交通部公路總局臺中區監理所
異  議  人
即受處分人  乙○○
上列受處分人因違反道路交通管理處罰條例案件，對於交通部公
路總局臺中區監理所於民國九十九年三月十二日所為之處分（中
監違字第裁六０—ＧＦ0000000號裁決書），聲明異議，
本院裁定如下：
    主  文
異議駁回。
    理  由
一、原處分意旨略以：異議人即受處分人乙○○（下稱受處分人
    ）於民國九十八年十二月十八日二十時許，駕駛車牌號碼為
    ００六０－ＮＢ號自用一般小客車（下稱上開自小客車），
    行經臺中市○○路與黎明路口處，因有「汽車駕駛人駕駛汽
    車肇事致人受傷而逃逸」之交通違規，業經臺中市警察局第
    六分局員警製單舉發。異議人逾越應到案期日前向原處分機
    關提出申訴，經舉發單位查復後仍有不服，惟原處分機關仍
    依道路交通管理處罰條例第六十二條第四項規定，裁處異議
    人吊銷其駕駛執照，並依同條例第六十七條第三項規定，自
    九十九年四月十二日起一年內不得考領駕駛執照，惟罰鍰部
    分則俟法院就公共危險涉案部分裁判後再予裁決等語。
二、聲明異議意旨略以：九十八年十二月十八日於西屯路及黎明
    路口發生的擦撞事件，因為對方只是跌倒並無受傷，機車亦
    無損壞，且當時交通阻塞，後方來車按喇叭，因此詢問對方
    無事後，便自行離開，請查明筆錄，本人並無肇事逃逸等語
    。
三、按汽車駕駛人駕駛汽車肇事致人受傷或死亡者，應即採取救
    護措施及依規定處置，並通知警察機關處理，不得任意移動
    肇事汽車及現場痕跡證據，違反者處新臺幣（下同）三千元
    以上九千元以下罰鍰。但肇事致人受傷案件當事人均同意時
    ，應將肇事汽車標繪後，移置不妨礙交通之處所；前項駕駛
    人肇事致人受傷而逃逸者，吊銷其駕駛執照；致人重傷或死
    亡而逃逸者，吊銷其駕駛執照，並不得再考領；又汽車駕駛
    人，曾依本條例第六十二條第四項前段規定吊銷駕駛執照者
    ，一年內不得考領駕駛執照，道路交通管理處罰條例第六十
    二條第三項、第四項、第六十七條第三項分別定有明文。
四、經查：
  (一)受處分人乙○○（下稱受處分人）於上揭時、地駕駛上開自
    小客車，不慎與甲○○所騎乘之車牌號碼ＰＮ六─二九三號
    重型機車發生擦撞，致甲○○人車倒地，並受有右膝瘀傷、
    下巴瘀傷、前胸壁挫傷、左髖紅腫等傷害，受處分人於車禍
    發生後，固曾下車詢問甲○○傷勢，惟在甲○○表示尚未檢
    查，不知有無受傷，只是覺得膝蓋跟腹部有疼痛感，所以要
    找警察並等候警察來現場等情後，受處分人竟在未徵得甲○
    ○同意及未等候警方前來處理之情形下，仍駕車駛離現場，
    經甲○○報警處理後，警方循線於九十八年十二月二十八日
    通知受處分人到案說明之事實，業經被害人甲○○於本院審
    理中到庭結證明確，並經受處分人坦承不諱，復有本院依職
    權調取受處分人乙○○因上開肇事行為而由臺中市警察局第
    六分局製作之刑事案件報告書、臺中市○○○道路交通事故
    初步分析研判表、道路交通事故現場圖、道路交通事故調查
    報告表(一)(二)、車號００六０─ＮＢ號自用小客車車籍資料、
    照片四十六張（含現場及車損照片、監視器翻拍照片、告訴
    人傷勢照片）、被害人之診斷證明書等資料可資佐憑，足見
    受處分人確有違反道路交通管理處罰條例第六十二條第三項
    及第四項肇事逃逸之事實，堪認明確，其事後否認肇事逃逸
    之情事，與事實不符，不足採憑。又本件受處分人前述肇事
    逃逸行為，同時涉犯刑法第一百八十五條之四之肇事逃逸（
    公共危險）罪，經臺中市警察局第六分局報請臺灣臺中地方
    法院檢察署檢察官偵查後，受處分人於檢察官偵訊時為認罪
    之表示，業經該署檢察官於九十九年五月十七日以九十九年
    度偵字第八二三二號為緩起訴處分，緩起訴期間為一年，被
    告即受處分人應自緩起訴期間起算日起，至緩起訴期間屆滿
    日之前三個月止，向臺灣臺中地方法院檢察署指定之政府機
    關、政府機構、行政法人、社區或其他符合公益目的之機構
    或團體四十小時義務勞務，有緩起訴處分書及臺灣高等法院
    被告前案記錄表各一紙分別附於本院卷。
  (二)按行政罰法第二十六條規定：「一行為同時觸犯刑事法律及
    違反行政法上義務規定者，依刑事法律處罰之。但其行為應
    處以其他種類行政罰或得沒入之物而未經法院宣告沒收者，
    亦得裁處之。前項行為如經不起訴處分或為無罪、免訴、不
    受理、不付審理之裁判確定者，得依違反行政法上義務規定
    裁處之。」此其他種類行政罰，係指違反行政法上之義務應
    受「裁罰性」之「不利處分」，依行政罰法第二條規定，包
    括限制或禁止行為之吊扣證照處分，及警告性之講習處分。
    究其立法目的，一行為同時觸犯刑事法律及違反行政法上義
    務規定時，由於刑罰與行政罰同屬對不法行為之制裁，而刑
    罰之懲罰作用較強，故依刑事法律處罰，即足資警惕時，實
    無一事二罰再處行政罰之必要，且刑事法律處罰，由司法機
    關依法定程序為之，較符合正當法律程序，應予優先適用，
    但罰鍰以外之沒入或其他種類行政罰，因兼具維護公共秩序
    之作用，為達行政目的，行政機關仍得併予裁處之。原處分
    機關以受處分人有駕駛汽車肇事致人受傷而逃逸之違規行為
    ，於九十九年三月十二日裁處受處分人吊銷其駕駛執照，一
    年內不得考領，受處分人因同一案件，雖經檢察官為緩起訴
    處分，然原處分機關就同一事件裁處受處分人吊銷其駕駛執
    照之處分，依前揭說明，依道路交通管理處罰條例第六十二
    條第四項、第六十七條規定裁罰吊銷駕駛執照，一年內不得
    考領之部分，乃屬於行政罰法第二十六條第一項但書所稱其
    他種類行政罰，仍應依法裁處之。綜上所述，原處分機關裁
    處吊銷受處分人駕駛執照及一年內禁考之部分，並無違誤，
    受處分人之異議，為無理由，應予駁回。
據上論斷，應依道路交通管理處罰條例第八十七條第二項、道路
交通案件處理辦法第十九條之規定，裁定如主文。
中    華    民    國    99    年    6     月    7     日
                    交通法庭    法  官   林學晴
上正本證明與原本無異。
如不服本裁定應於送達後五日內向本院提出抗告狀。
                                書記官   簡雅文
中    華    民    國    99    年    6    月     7     日

司法院資訊處製作；財團法人民間司法改革基金會備份。
